【裁判字號】    98,消債抗,230
【裁判日期】    980702
【裁判案由】    更生事件
【裁判全文】
臺灣板橋地方法院民事裁定           98年度消債抗字第230號
抗  告  人  甲○○
上列抗告人因消費者債務清理事件聲請更生，對於中華民國98年
5月8日本院97年度消債更字第1756號裁定提起抗告及聲請保全處
分，本院裁定如下：
    主  文
抗告及保全處分之聲請均駁回。
抗告程序費用新臺幣壹仟元由抗告人負擔。
    理  由
一、本件抗告意旨略以：抗告人每月必要生活費為個人膳食費新
    臺幣（下同）6,000元、交通費1,500元、長子醫療費1,000
    元、勞健保費1,015元、共計每月必要支出為9,515元，上開
    支出細項均未逾臺北地區一般大眾之生活標準，不應視為抗
    告人之主觀浪費事由。而抗告人96年度平均薪資雖有24,948
    元，然協商月付金額高達21,388元，抗告人每月至多僅剩餘
    3,560 元用以維持生活，顯低於人性尊嚴之生活標準。又抗
    告人雖於民國98年4 月與台新國際商業銀行股份有限公司（
    以下簡稱：台新銀行）達成96期、利率0.00% 之協商合意，
    惟按抗告人目前收入24,948元計算，抗告人亦僅餘14,000元
    ，無法維持生活及子女扶養費。故抗告人於協商之初，即存
    在無法清償之事由，嗣又因不可歸責於己之事由致協商毀諾
    ，依法遂提起更生程序之聲請，爰狀請廢棄原裁定等語。
二、按債務人對於金融機構因消費借貸、自用住宅借款、信用卡
    或現金卡契約而負債務，在聲請更生或清算前，應提出債權
    人清冊，以書面向最大債權金融機構請求協商債務清償方案
    並表明共同協商之意旨，消費者債務清理條例第151條第1項
    定有明文。次按債務人與金融機構協商成立者，不得聲請更
    生或清算，但因不可歸責於己之事由，致履行顯有重大困難
    者，不在此限；本條例施行前，債務人依金融主管機關協調
    成立之中華民國銀行公會會員辦理消費金融案件無擔保債務
    協商機制與金融機構成立之協商，準用前項之規定，消費者
    債務清理條例第151條第5項、第6 項分別定有明文。又聲請
    更生或清算不合程式或不備其他要件者，法院應以裁定駁回
    之，但其情形可以補正者，法院應定期間先命補正，復為同
    條例第8條所明定。
三、本件抗告人主張其毀諾之原因，乃係其每月必要生活支出為
    9,515 元，抗告人96年度平均薪資雖有24,948元，然協商月
    付金額高達21,388元，抗告人每月至多僅剩餘3,560 元用以
    維持生活，顯低於人性尊嚴之生活標準等語。經查，抗告人
    對於上開生活必要支出等事由，係於95年協商成立當時已知
    悉或可預見之事實，抗告人當時盱衡其經濟狀況，既仍簽署
    協商協議書，同意台新銀行之無擔保債務還款計畫，無論其
    資金係來自親友借貸、薪資或其他投資獲利，抗告人既同意
    與台新銀行協商成立，自有其籌措資金之來源。參以抗告人
    其於協商成立時之薪資收入，相較於其毀諾時之薪資收入並
    無減少，本難認抗告人已舉證證明其於協商成立後有何經濟
    狀況重大變更，則抗告人自無不可歸責於已之事由，致履行
    協商顯有重大困難。另依消債條例第151條第5項之規定意旨
    ，旨在避免債務人任意毀棄已成立之協商，濫用更生或清算
    之裁判上債務清理程序，蓋以債務清償方案係經當事人行使
    程序選擇權所為之債務清理契約，債務人自應受該成立之協
    議所拘束。核諸聲請人前開陳述，既難認有不可歸責於己之
    事由，復未再舉證其自前述協商成立迄今，有何新生具體情
    節，可認係不可歸責於己之事由，致所需之支出增加，因而
    有不能履行原協商條件或履行顯有重大困難之情事。
四、又抗告人指稱其雖於98年4月與台新銀行達成96期、利率0.0
    0%之協商合意，惟按抗告人目前收入24,948元計算，抗告人
    亦僅餘14,000元，無法維持生活及子女扶養費14,744元之支
    出云云。蓋參照行政院主計處公布之97年度臺灣省每人每月
    最低生活費用為9,829 元，該最低生活費用即包括食、衣、
    住、行等費用在內，抗告人既已負債大於資產，本應較一般
    人更節約支出撙節開銷，蓋消費者債務清理條例所定債務清
    理程序之立法精神，並非維持債務人過去慣常之寬裕生活，
    而係重新檢視消費行為樽節支出，故抗告人既已有不能清償
    之事由，生活消費程度自應受有限制，每月生活開支，自不
    能與一般人等量齊觀，則除有絕對必要性支出之外，自當縮
    衣節食刻苦生活、優先誠實履行清償債務之責。又抗告人另
    於98年4 月與最大債權銀行及台新銀行達成個別協商一致性
    方案，雙方約定第1期還款日為98年5月12日，共分96期、利
    率0.00%，每月償還金額2,013元（信用卡289 元、信用借貸
    1,724 元）之協商合意等情，有本院公務電話紀錄表附卷可
    稽（見原審卷第72頁），縱認抗告人確如其所述每月需支出
    必要生活費用及子女扶養費共計14,744元，然依抗告人每月
    薪資收入24,948元，扣除上開基本生活費用及扶養費用後，
    所餘金額尚非無能力就台新銀行所提還款方案2,013 元履行
    協商債務。是本件抗告人經本院審酌後亦堪認並無所稱「履
    行顯有重大困難」情事發生，原裁定依本條例第8 條規定，
    認抗告人更生之聲請不合程式而予駁回，於法並無違誤。
五、綜上所述，抗告人固陳述協商條件之嚴苛，及該條件對抗告
    人之影響，惟抗告人前經協商時，其收入、支出情況與為本
    件毀諾時未有明顯變動。在客觀事實未有顯著變動之下，協
    商金額是否逾抗告人之能力，核屬抗告人在協商時可得預見
    而據以評估可否履行協商條件之事實，與「不可歸責於己之
    事由致履行顯有重大困難」之要件不符。原裁定據以駁回抗
    告人更生之聲請，於法並無違誤。抗告意旨指摘原裁定為不
    當，求予廢棄云云，為無理由，應予駁回。又抗告人保全處
    分之聲請，則因本件抗告駁回，失所附麗，併予駁回。
六、據上論結，本件抗告為無理由，爰依消費者債務清理條例第
    11條第2項、第15條、民事訴訟法第495條之1第1項、第449
    條第1項、第95條、第78條，裁定如主文。
中    華    民    國    98    年    7     月    2     日
                  民事第二庭    審判長法  官  蕭胤瑮
                                      法  官  吳振富
                                      法  官  連育群
以上正本係照原本作成。
本裁定不得抗告。
中    華    民    國    98    年    7     月    2     日
                                      書記官  溫婷雅


司法院資訊處製作；財團法人民間司法改革基金會備份。
